【裁判字號】    98,交易,294
【裁判日期】    981012
【裁判案由】    業務過失傷害
【裁判全文】
臺灣臺北地方法院刑事判決             98年度交易字第294號
公  訴  人  臺灣臺北地方法院檢察署檢察官
被      告  乙○○
上列被告因業務過失傷害案件，經檢察官提起公訴（98年度偵字
第7846號），被告於本院審理中，就被訴事實為有罪之陳述，經
本院告知簡式審判程序意旨，並聽取公訴人及被告之意見後，本
院裁定依簡式審判程序審理，判決如下：
    主  文
乙○○從事業務之人，因業務上之過失傷害人，處有期徒刑參月
，如易科罰金，以新臺幣壹仟元折算壹日。
    事  實
一、乙○○任職於宜弘汽車貨運有限公司，以駕駛大貨車載貨為
    業，係從事駕駛業務之人，於民國98年1 月18日12時53分許
    ，為前往華梵大學協助友人載貨，駕駛該公司所有車牌號碼
    688-GA號營業用大貨車，沿臺北縣坪林鄉106 乙線由坪林鄉
    往石碇鄉南往北方向行駛，途經106 乙線17.8公里處彎道，
    本應注意106 乙線為管制區，限制6 噸以上車輛行駛該道路
    ，而其車輛為9.98噸，不得行駛在該道路，亦應注意汽車除
    行駛於單行道或指定行駛於左側車道外，在未劃分向線或分
    向限制線之道路，應靠右行駛，且汽車交會時，應互相保持
    會車之安全距離，而依當時天候晴、日間自然光線、路面乾
    燥無缺陷、無障礙物、視距良好等情況，並無不能注意之情
    事，竟疏未注意上情，適有對向由甲○○所騎乘其所有之車
    牌號碼MX-33 號大型重型機車同未注意保持會車時之安全距
    離，兩車遂於會車時互相閃避不及發生碰撞，甲○○因而人
    車倒地，並受有左胸挫傷、肩胛骨及肋骨骨折併發兩側遲發
    性血胸等傷害，乙○○於事發後隨即報警並通知救護車到場
    ，且於據報前往現場處理之許朝慶等有偵查權之員警尚不知
    肇事者前，即坦承其為肇事者並表示願接受裁判之意。
二、案經甲○○訴由臺北縣政府警察局新店分局報請臺灣臺北地
    方法院檢察署檢察官偵查起訴。
    理  由
一、程序部分：本件被告乙○○所犯係死刑、無期徒刑或最輕本
    刑為3 年以上有期徒刑以外之罪，其於審理中就被訴事實為
    有罪之陳述，經本院告知簡式審判程序之旨，並聽取當事人
    意見後，本院遂依刑事訴訟法第284 條之1 、第273 條之1
    第1 項規定裁定進行簡式審判程序，合先敘明。
二、上開事實，業據被告於本院98年9 月28日之審理程序中坦承
    不諱，證人即告訴人甲○○亦於警詢、偵訊中就其騎乘大型
    重機車於上開時、地與被告所駕大貨車發生車禍因此受傷之
    情陳述明確，並有道路交通事故現場圖、調查報告表（一）
    （二）、補充資料表、被告之舉發違反道路交通管理事件通
    知單、現場與車損照片、上開貨車與大型重機車行照、天主
    教耕莘醫院診斷證明書等件存卷為憑；且按為維護道路交通
    安全與暢通，公路或警察機關於必要時，得就指定某線道路
    或某線道路區段禁止或限制車輛通行事項發布命令，道路交
    通管理處罰條例第5 條第1 款定有明文，又按汽車除行駛於
    單行道或指定行駛於左側車道外，在未劃分向線或分向限制
    線之道路，應靠右行駛，且按汽車交會時，會車相互之間隔
    不得少於半公尺，道路交通交通安全規則第95條第1 項前段
    、第100 條第5 款均定有明文，查被告自承其駕駛營業用大
    貨車載貨約有20年，此次是第一次走這條路要去幫朋友載貨
    ，當看到告訴人機車時有車頭向右偏的動作，但告訴人的機
    車仍然打滑而致兩車發生碰撞等情（見同上審理筆錄），對
    照卷存現場照片（被告貨車停止時車頭、車尾與路緣之相對
    位置）、道路交通事故現場圖（路幅、車寬）等書證，堪信
    被告本應注意該處禁行其所駕噸數之貨車，行駛於無分向措
    施之彎道時亦應靠右行駛，且於會車時與對向車輛應保持相
    當之安全間距，依當時情形並無不能注意之情事，而被告仍
    疏未注意，駕駛上開貨車行駛前揭禁行區○○○○路面範圍
    增加、又疏未注意靠右行駛並保持會車安全間距，適有同應
    保持會車安全間距但亦未注意之告訴人大型重機車自對向駛
    至而致兩車會車時發生碰撞，告訴人因而人車倒地受傷，被
    告過失之情節甚為明確，台灣省台北縣區車輛行車事故鑑定
    委員會鑑定後認兩車行經彎道，互未保持會車安全間隔，同
    為肇事原因，臺灣省車輛行車事故覆議鑑定委員會亦維持前
    揭鑑定意見，而與本院之認定大致相符，均可作為佐證（見
    本院卷附台灣省台北縣區車輛行車事故鑑定委員會98年4 月
    17日北縣鑑字第980304號鑑定意見書、臺灣省車輛行車事故
    覆議鑑定委員會98年8 月26日覆議字第0986203122號函各乙
    件），則從事駕駛業務之被告，因上開過失駕車行為，致告
    訴人受有前揭傷害，其因果關係甚為明確，被告上開任意性
    自白核與事實相符而可採信，本案事證已臻明確，其犯行堪
    以認定，自應依法論科。
三、核被告所為，係犯刑法第284 條第2 項前段之業務過失傷害
    罪。查被告肇事後，於具有偵查職務之公務員許朝慶據其報
    案之通報而前往現場處理時，尚不知肇事者姓名，被告在場
    隨即主動承認為肇事者，並不逃避裁判等情，業據被告供陳
    在卷，並有台北縣政府警察局新店分局道路交通事故肇事人
    自首情形紀錄表乙件在卷可稽，是被告已符合自首之要件，
    斟酌其所為，依刑法第62條前段之規定減輕其刑。爰審酌被
    告疏於注意行車安全，過失肇事致使告訴人甲○○受傷，犯
    後復未能與告訴人達成和解並取得其諒解，然知坦承犯行，
    態度尚可，暨其無前科之良好素行、生活狀況、過失之情節
    輕重、告訴人與有過失、告訴人傷勢輕重等一切情狀，量處
    如主文所示之刑，並諭知易科罰金之折算標準，且不諭知緩
    刑，以示警惕。
據上論斷，應依刑事訴訟法第284 條之1 、第273 條之1 第1 項
、第299 條第1 項前段，刑法第284 條第2 項前段、第62條前段
、第41條第1 項前段，刑法施行法第1 條之1 第1 項、第2 項前
段，判決如主文。
本案經檢察官蔡偉逸到庭執行職務。
中    華    民    國    98    年    10    月    12    日
                  交通法庭    法  官  吳勇毅
上正本證明與原本無異。
如不服本判決應於收受送達後10日內向本院提出上訴書狀，並應
敘述具體理由；其未敘述上訴理由者，應於上訴期間屆滿後20日
內向本院補提理由書（均須按他造當事人之人數附繕本）「切勿
逕送上級法院」。告訴人或被害人如對於本判決不服者，應具備
理由請求檢察官上訴，其上訴期間之計算係以檢察官收受判決正
本之日期為準。
                              書記官  游秀珠
中    華    民    國    98    年    10    月    12    日
附錄本案論罪科刑法條全文：
中華民國刑法第284條
（過失傷害罪）
因過失傷害人者，處6 月以下有期徒刑、拘役或5 百元以下罰金
，致重傷者，處1 年以下有期徒刑、拘役或5 百元以下罰金。
從事業務之人，因業務上之過失傷害人者，處1 年以下有期徒刑
、拘役或1 千元以下罰金，致重傷者，處3 年以下有期徒刑、拘
役或2 千元以下罰金。


司法院資訊處製作；財團法人民間司法改革基金會備份。
